最高法院刑事判決　　　　　　　　　　　　　　　八十八年度台上字第五○一四號
　　上　訴　人　甲○○
　　　　　　　　乙○○
右上訴人等因貪污等罪案件，不服台灣高等法院台南分院中華民國八十七年十二月二
十四日第二審更審判決（八十七年度上更(二)字第一二一號，起訴案號：台灣嘉義地方
法院檢察署八十三年度偵字第三○九八號），提起上訴，本院判決如左：
    主  文
原判決關於乙○○部分撤銷，發回台灣高等法院台南分院。
其他上訴駁回。
    理  由
一、發回部分：
本件原判決認定上訴人乙○○於民國八十二年五月間，經友人介紹，認識任職「中部
地區海岸巡防司令部第四海岸巡防指揮部第四十三大隊」 (下稱四十三大隊) 中校大
隊長王安正 (業經軍事法庭判刑確定) ，亟思利用其職權包庇走私圖利。乃於同年八
月中旬前往四十三大隊，向王安正偽稱經商失敗，希能協助走私洋菸，王安正首肯後
，遂夥同不詳姓名之二男一女，於同年八月十八日下午二時許，在雲林縣口湖鄉下崙
南與下崙北海防哨間海堤與王安正會面，共同商討從該處走私。王安正並召來中隊長
胡大同 (業經軍事法庭判刑確定) 共商，指示胡大同於乙○○走私時予以協助。乙○
○當場表示事成後給予新台幣 (下同) 八萬元賄賂，作為酬勞，並決定於八月二十三
日夜間走私未稅洋菸上岸。王安正為使私梟上岸時，避免被所屬海防官兵緝獲，指示
胡大同及副中隊長劉裕權、人事官高富中 (均經軍事法庭判刑確定) ，於乙○○走私
時，負責阻撓、調離查緝人員。嗣因海象不佳，乙○○臨時通知王安正延至九月一日
凌晨走私上岸。同年八月三十一日晚上，高富中依王安正命令，至乙○○處接洽走私
事宜，乙○○為感謝高富中協助，而交付賄款五千元。九月一日凌晨二時許，乙○○
僱用之不詳姓名成年私梟七、八人，以快艇走私洋菸上岸時，為第四三一中隊雷達手
黃正賢發覺，迅即報告反映，並聯絡步巡人員趕至現場，該中隊輔導長蘇信一亦率員
趕赴現場查緝。同日凌晨三時許，高富中除於查緝現場駕駛乙○○所有自用小客車停
放於途中，佯稱故障，藉以阻擋、遲滯查緝行動外，並以奉王安正、胡大同命令，及
由胡大同指示蘇信一等人撤回中隊部，另胡大同則命劉裕權搭乘吉甫車趕至現場，將
查緝人員載回中隊部，使乙○○僱用之私梟得以利用二輛箱型貨車從容載離未稅七星
牌洋菸三百箱 (完稅價格一百二十八萬六千四百二十二元) 。乙○○等人並在現場遺
留未稅七星牌洋菸十一箱 (完稅價格四萬七千一百六十八元七角七分) ，由嗣後再回
到現場之劉裕權帶回中隊部，作為拾獲海上漂流物之處理依據，試圖遮掩王安正等人
包庇走私。當晚八時許，乙○○將八萬元賄款送至四十三大隊門口，交付王安正。九
月二日晚間，乙○○邀王安正、高富中至雲林縣口湖鄉美人閣餐廳召女飲酒，席間王
安正以私梟走私數量過多，表示應再給十二萬元，乙○○當場答應；離席之際，乙○
○之余姓私梟老闆復基於同一事由交付高富中賄款一萬元等情。因而撤銷第一審關於
乙○○部分之判決，改判論處乙○○共同對於依據法令從事公務之人員，關於違背職
務之行為，交付賄賂罪刑，固非無見。
惟查有罪判決書記載之理由，與其憑以論敘之證據資料，必須相互一致，否則即屬理
由矛盾，其判決當然為違背法令。原判決理由內說明原審於更審前，曾將保防官王海
祥指示駕駛兵林莞弘錄製之談話錄音帶，送請法務部調查局鑑驗其聲紋是否與乙○○
相同；並以林莞弘係在馬路邊透過Ｖ８錄影機錄音，風很大又有車聲，且距離談話地
點約十公尺，故錄音效果不好，因認法務部調查局所作聲紋鑑定，難期正確云云 (見
原判決第八面第十二行至第九面第二行) 。惟依卷內資料，原審送鑑之錄音帶為00
00000號電話之錄音 (見上訴卷第九四、一○二頁) ，似非林莞弘以Ｖ８錄影機
在馬路邊所錄製之錄音帶，原判決不採納鑑定結果之理由，自與卷內資料不相符合。
又原判決理由內敘明經函查結果，0000000號電話申請裝機者雖為吳鄭玲，但
不排除乙○○有使用該電話之可能。惟依法務部調查局鑑定通知書記載：「提供00
00000電話號碼之男子聲音與乙○○本人聲音音質特徵不同」 (見同上卷第一○
二頁) 。該電話錄音既與乙○○聲音音質特徵不同，原判決猶認乙○○有使用該電話
之可能，究竟依據為何，則未說明其理由，亦有可議。再查原判決理由內敘明案發後
，保防官王海祥根據乙○○所留呼叫器號碼，聯絡乙○○，並假冒人事官名義與其談
話；復以台灣地區呼叫器盜拷現象嚴重，而乙○○因經商失敗，其使用盜拷自周憲光
之呼叫器作為聯絡工具，殊有可能云云 (見原判決第七面第六、七行、第八面第六至
九行)。 則周憲光之呼叫器有無被盜拷，乙○○因何得以使用該呼叫器，與其是否參
與本件犯罪攸關，客觀上自有調查之必要性。原審未予調查，亦有應於審判期日調查
之證據而未予調查之違法。上訴意旨執此指摘原判決關於乙○○部分不當，為有理由
；原判決此部分既有違誤，應認有撤銷發回更審之原因。
二、駁回部分：
按刑事訴訟法第三百七十七條規定，上訴於第三審法院，非以判決違背法令為理由，
不得為之。是提起第三審上訴，應以原判決違背法令為理由，係屬法定要件。如果上
訴理由狀並未依據卷內訴訟資料，具體指摘原判決不適用何種法則或如何適用不當，
或所指摘原判決違法情事，顯與法律規定得為第三審上訴理由之違法情形，不相適合
時，均應認其上訴為違背法律上之程式，予以駁回。本件原判決依據卷證資料，認定
上訴人甲○○於八十二年七月間，認識王安正，亟思利用其職權包庇走私洋菸圖利。
嗣於八十二年七月底，徵得王安正同意，於八十二年八月一日凌晨一時許，夥同不詳
姓名之成年男子約二十餘人，自王安正所轄雲林縣口湖鄉港西村土銀哨附近海堤，私
運未稅七星牌洋菸共六萬二千五百七十包上岸，完稅價格為五十四萬零一百八十四元
三角三分。於搬運之際，為哨長鄭楙嚴、副哨長李榮茂發覺制止，甲○○與不詳姓名
之男子約二十人懼而四散逃逸，除當場遺留未稅洋菸一萬六千五百七十包外，另在同
處蔡陳痛（經不起訴處分確定）之豬舍工寮內扣得四萬六千包等情；因而維持第一審
論處甲○○共同私運管制物品進口逾公告數額罪刑之判決，並駁回其在第二審之上訴
。已敘明上開事實，業據王安正、鄭楙嚴、李榮茂於軍事法庭調查中供述甚詳，其三
人所供核相符合。甲○○亦坦承係經由黃姓朋友介紹而認識王安正，復有七星牌未稅
洋菸六萬二千五百七十包扣案足證。該扣案之未稅洋菸，完稅價格為五十四萬零一百
八十四元三角三分，已逾公告管制數額，亦經台灣省菸酒公賣局嘉義分局函覆屬實。
又扣案之洋菸雖分別放置二處，惟於相同之走私時間及地點查獲，且屬完全相同之洋
菸，故在蔡陳痛之豬舍工寮內查獲之洋菸，乃先前逃離現場之私梟遺留，同為甲○○
走私之洋菸甚明。並說明包庇走私之刑罰甚重，王安正負有查緝走私之職權，若無包
庇走私，應不致於軍事法庭為不利於己之供述。至王安正嗣於原審供稱甲○○未曾要
求包庇走私，該次走私情報係五二七組所提供等語，與保防官吳家正、陳鐘聲於原審
調查時證述之情節不符，顯係事後迴護之詞。復以甲○○辯稱未曾走私洋菸，亦未要
求王安正包庇走私云云，為不足採，已於理由內詳加敘明及指駁。經核所為論敘，均
與卷內證據資料相符，從形式上觀察，並無認定事實不依證據，或有何採證違背經驗
法則、論理法則等違法情形存在。上訴意旨未依據卷內訴訟資料，具體指摘原判決究
竟如何違背法令，僅漫言原判決未憑證據，即推定在蔡陳痛工寮內查獲之洋菸係其走
私之物；且未斟酌王安正為何於軍事法庭突然供稱包庇其走私云云，就原審採證認事
職權之適法行使，或原判決已說明事項，任意指摘，並為單純之事實爭執，均與法律
規定得為第三審上訴理由之違法情形，不相適合，其上訴違背法律上之程式，應予駁
回。
據上論結，應依刑事訴訟法第三百九十七條、第四百零一條、第三百九十五條前段，
判決如主文。
中      華      民      國    八十八    年      九      月      九      日
                              最高法院刑事第十一庭
                                  審判長法官  陳  炳  煌
                                        法官  陳  正  庸
                                        法官  陳  世  雄
                                        法官  陳  東  誥
                                        法官  張  春  福
      右正本證明與原本無異
                                              書  記  官
中      華      民      國    八十八    年      九      月     十三     日
